臺灣桃園地方法院刑事判決　　　　　　 96年度交易字第121號
公　訴　人　臺灣桃園地方法院檢察署檢察官
被　　　告　甲○○
選任辯護人　黃德財律師
上列被告因過失致死案件，經檢察官提起公訴（95年度偵字第25
801 號），嗣經本院裁定改依簡式審判程序，並由受命法官獨任
進行審判程序，判決如下︰
    主  文
甲○○因過失致人於死，處有期徒刑陸月，如易科罰金，以新臺
幣壹仟元折算壹日，減為有期徒刑月，如易科罰金，以新臺幣
壹仟元折算壹日。
    事  實
一、甲○○於民國95年7 月2 日凌晨，駕駛車牌號碼HR-2249 號
    自小客車，沿桃園縣蘆竹鄉○○路○ 段由西往東方向行駛，
    於同日凌晨3 時40分許，行經同縣蘆竹鄉○○路○ 段15號前
    ，本應注意行車速度不得超過當地速限50公里，且應注意車
    前狀況，隨時採取必要之安全措施，以避免發生危險，而依
    當時天候晴、夜間有照明、路面乾燥無缺陷亦無障礙物、且
    視距良好，並無不能注意之情事，竟疏未注意，猶以時速約
    70公里間之速度超速行駛，適有行人陳蔡菊玲本亦應注意行
    人在設有行人穿越道之處，必須經由行人穿越道穿越，不得
    在行人穿越道1 百公尺範圍內穿越道路，而其穿越點西側約
    3.2 公尺處即設有行人穿越道，惟陳蔡菊玲仍違規逕於南山
    路3 段15號前由南往北方向徒步穿越車道，甲○○見狀因煞
    車不及車頭撞及陳蔡菊玲，致陳蔡菊玲倒地，並遭甲○○車
    輛輾壓其身體，陳蔡菊玲當場受有頭骨破裂之傷害，經送醫
    救治，仍延至同日（7 月2 日）凌晨4 時45分許，因顱內出
    血傷重不治死亡。甲○○於肇事後，在有偵查犯罪職權之公
    務員尚不知肇事人為何人前，即主動向前往現場處理之桃園
    縣政府警察局交通隊蘆竹小隊林泰宏警員承認為肇事之人而
    接受裁判。
二、案經被害人陳蔡菊玲之配偶乙○○訴由桃園縣政府警察局大
    園分局報告臺灣桃園地方法院檢察署檢察官暨據報相驗後自
    動檢舉偵查起訴。
    理  由
一、按刑事訴訟法第273 條之1 第1 項規定除被告所犯為死刑、
    無期徒刑、最輕本刑為3 年以上有期徒刑之罪、或高等法院
    管轄第一審案件者外，於審判期日前之程序進行中，被告先
    就被訴事實為有罪之陳述時，審判長得告知被告簡式審判程
    序之旨，並聽取當事人、代理人、辯護人及輔佐人之意見後
    ，裁定進行簡式審判程序。經查，本件被告甲○○被訴過失
    致死一案，為前開不得進行簡式審判程序以外之案件，且被
    告於本院行準備程序時就被訴事實為有罪之陳述，本院告知
    被告簡式審判程序之旨，並聽取被告之意見後，爰依刑事訴
    訟法第273 條之1 第1 項之規定，當庭裁定改依簡式審判程
    序並由受命法官獨任進行審判程序審判之，合先敘明。
二、前揭被告甲○○於上開時、地，駕車與行人陳蔡菊玲發生碰
    撞，致陳蔡菊玲傷重不治死亡之事實，業據被告甲○○於警
    詢、偵查及本院審理時均坦認不諱，並經證人林進三、陳弘
    裕分別於警詢及偵查時證述甚詳，復有桃園縣政府警察局大
    園分局現場勘察初步報告表、警製道路交通事故現場圖、道
    路交通事故調查報告表(一)、(二)、敏盛綜合醫院診斷證明書各
    1 份、現場及肇事車輛照片12張附卷足佐。再者，被害人陳
    蔡菊玲因遭被告駕駛之自小客車碰撞後，受有頭骨破裂之傷
    害，經送醫急救後，仍因顱內出血傷重不治死亡，有敏盛綜
    合醫院出具之診斷證明書在卷足憑，並經臺灣桃園地方法院
    檢察署檢察官督同檢驗師相驗屬實，製有勘（相）驗筆錄、
    相驗屍體證明書、驗斷書及相驗照片附卷可稽。
三、被告甲○○雖供稱被害人當時係橫躺在內側車道與外側車道
    線上云云，惟查，被害人陳蔡菊玲於車禍發生前與友人林進
    三在KTV 飲酒唱歌，嗣2 人因故發生爭執，陳蔡菊玲走出KT
    V 並沿桃園縣蘆竹鄉○○路○ 段往南崁方向行走，林進三亦
    隨後騎乘機車自後追趕，迨行至南山路3 段15號前，陳蔡菊
    玲改由南往北方向徒步穿越車道，旋遭被告車輛撞擊一節，
    已據目擊證人林進三於警詢及偵查時證述甚詳（見相字第10
    98號卷第13、29、30頁、他字第3548號卷第22至24頁），核
    與證人陳弘裕於警詢時證稱：「95年7 月2 日凌晨3 時40分
    許我於山鼻幼稚園旁吃早餐，當時距離50公尺，我見到一男
    一女於路旁吵架，男生騎機車，女生步行，兩人吵得很兇並
    有肢體動作，且兩人有追逐到馬路上，當兩人離開我視線時
    ，我突然聽到煞車聲，於是騎車到車禍現場，我見到機車停
    於路旁，女生躺在路上且已經被汽車壓過去了」等語相符（
    見相字第1098號卷第15頁），且被害人陳蔡菊玲遭被告車輛
    撞擊後經送醫救治並抽血檢測結果，其血液中所含酒精濃度
    達251.1MG/DL，經換算吐氣所含酒精濃度為每公升1.26毫克
    ，亦有敏盛綜合醫院生化檢驗報告乙紙附卷可憑（見相字第
    1098號卷第19頁），再依卷附道路交通事故現場圖及現場照
    片所載，距離路口行人穿越道號誌約0.9 公尺處車道遺有被
    害人右鞋，再往南崁方向距離約4. 6公尺處車道遺有被害人
    之皮包，往前再距離約6.3 公尺處車道遺有被害人血跡，距
    離約17.7公尺處車道停放被告之肇事車輛，而以前述被害人
    遭撞擊後遺留現場物品及血跡分布位置、被告車輛肇事後停
    放位置等情狀以觀，苟被害人陳蔡菊玲係定點橫躺在車道中
    遭被告車輛撞擊，衡情被害人所有之右鞋、皮包等物品應無
    沿車行方向一路散落後，再遺留被害人血跡之可能，益徵證
    人林進三、陳弘裕前揭所證陳蔡菊玲在車禍發生前係沿肇事
    路段步行等情非虛，綜合上述各節，被害人陳蔡菊玲在車禍
    發生前確係因與友人林進三在KTV 飲酒後發生爭執，陳蔡菊
    玲乃沿桃園縣蘆竹鄉○○路○ 段往南崁方向行走，迨行至南
    山路3 段15號前，改由南往北方向徒步穿越車道時遭被告車
    輛撞擊等事實應堪認定，被告甲○○所稱被害人當時係躺臥
    在車道上云云，與本院前開認定事實不符，不足採信。至被
    告之選任辯護人雖為被告辯護稱依被害人主要受傷部位為頭
    部裂傷及右手臂裂傷，其他身體各處僅輕微擦挫傷，故法醫
    之勘驗論斷為「死者應為酒醉『倒』在路上遭汽車底盤撞擊
    頭部死亡，另依員警對被告駕駛肇事車輛車身採證勘驗結果
    ，被告之車在前保險桿高度35公分以下有新撞擊痕，35公分
    以上則無撞擊痕跡亦未發現任何痕跡，因此其勘察報告亦謂
    「不排除該人體以『躺、仰臥姿態』遭該車碾壓過去」，且
    被害人若真是在走路被撞，其身體距地面35公分高度即約為
    小腿部位，應該會受到非常嚴重的傷勢，但事實上被害人小
    腿僅為挫傷，足見證人林進三所證及檢察官認定有誤云云，
    惟查被害人陳蔡菊玲係在穿越道路時遭被告車輛碰撞一節，
    據如前述外，再觀諸被告甲○○於警詢時自承因煞車不及撞
    上被害人，整台車壓過被害人等語（見相字第1098號卷第7
    頁），及證人林進三於偵查時證稱被告車輛碰撞陳蔡菊玲後
    有拖行等語（見他字第3548號卷第23頁），準此，被害人在
    行進中遽然遭被告車輛撞擊而失去平衡倒地，並隨即遭被告
    車輛碾壓過其身體拖行，以致其受有頭骨破裂、頭部裂傷、
    鼻出血，並手臂、前膝、小腿、後背等處擦挫傷（見卷附診
    斷證明書、法醫驗斷書），而被告車輛僅車頭下底盤及前保
    險桿處有新痕，衡與前揭客觀事證並不相違，被告之選任辯
    護人前開所指，顯有誤會，不足採憑。又依被害人陳蔡菊玲
    係在由南往北穿越車道時遭被告車輛碰撞，再對照卷附現場
    圖、現場照片及被害人遺留現場物品、血跡分布位置、被告
    車輛停放位置等客觀事證，參以證人林進三於偵查時證稱：
    「陳蔡菊玲過馬路的後方有一個路口才有人行道及紅綠燈，
    陳蔡菊玲並沒有走在人行道上過馬路」等語（見他字第3548
    號卷第23頁），足見本件交通事故發生之碰撞位置係在距離
    南山路3 段15號前西側之行人穿越道號誌往南崁方向約3.2
    公尺處之車道上（即號誌至右鞋距離之0.9 公尺加上右鞋至
    皮包距離間之約2. 3公尺左右），公訴人認肇事地點係在該
    行人穿越道之閃光黃燈號誌交岔路口處，而認被告有行經閃
    光黃燈號誌交岔路口未減速慢行之違誤，尚有誤會，併予敘
    明。
四、按汽車行駛時，駕駛人應注意車前狀況，並隨時採取必要之
    安全措施，又行車速度依速限標誌或標線之規定，無標誌或
    標線者，不得超過50公里，道路交通安全規則第94條第3 項
    、第93條第1 項第1 款分別規定甚明。查被告甲○○駕駛上
    開車輛，於前揭時、地，行經前開速限為50公里之道路，依
    法自應負有上項注意義務，再觀諸卷附道路交通事故調查報
    告表(一)、(二)所示，肇事當時天候晴、夜間有照明、路面乾燥
    無缺陷亦無障礙物、且視距良好，並無不能注意之情事存在
    ，竟疏未注意前開行車規定，於行經上開道路仍以時速約70
    公里之速度超速前行，已據被告迭於警詢及偵審中供陳甚明
    ，且未注意車前有行人陳蔡菊玲穿越車道之狀況，致生本件
    車禍，其有過失甚明。而本件交通事故經臺灣省桃園縣區行
    車事故鑑定委員會及臺灣省車輛行車事故覆議鑑定委員會鑑
    定及覆議結果亦均同認被告甲○○駕車未注意車前狀況且超
    速行駛為肇事原因，有臺灣省桃園縣區行車事故鑑定委員會
    95年11月9 日桃縣行字第0955203262號函送之鑑定意見書及
    臺灣省車輛行車事故覆議鑑定委員會96年1 月30日府覆議字
    第0950101199B 號函覆意見書在卷可稽（惟上開覆議意見書
    所載甲○○於夜間駕駛自小客車，行經閃光黃燈號誌岔路口
    ，未減速一節，核與本院前開認定肇事地點係位在距離南山
    路3 段15號西側人行穿越道號誌往南崁方向約3.2 公尺處之
    車道一節相違，詳如前述，是該部意見並非可採，附此敘明
    ）。另按設有行人穿越道、人行天橋或人行地下道者，必須
    經由行人穿越道、人行天橋或人行地下道穿越，不得在其10
    0 公尺範圍內穿越道路，道路交通安全規則第134 條第1 款
    定有明文。查被害人陳蔡菊玲於前述肇事時間，從南山路3
    段15號前由南往北徒步穿越車道，且被害人穿越點西側約3.
    2 公尺處即設有行人穿越道，而肇事現場，並無障礙物等情
    如前述，可見被害人亦非不能經由行人穿越道穿越道路，詎
    被害人仍違規穿越道路，被害人陳蔡菊玲亦有「未行走行人
    穿越道穿越道路」之過失自明，前開臺灣省車輛行車事故覆
    議鑑定委員會96年1 月30日府覆議字第0950101199B 號函覆
    之意見書亦認被害人陳蔡菊玲未依規定行走行人穿越道亦為
    本件肇事原因之一（至前述臺灣省桃園縣區行車事故鑑定委
    員會鑑定意見及公訴人均認被害人於快車道上任意奔走為肇
    事主因，然遍查全卷事證，並無證據可資證明被害人係在車
    道奔走，且與本院前揭認定事實不符，並非可採，亦併此敘
    明），堪認被害人就本件車禍之發生同有過失，惟仍未能據
    以解免被告疏失之咎。又被害人陳蔡菊玲係因本件車禍傷重
    不治死亡，被害人之死亡結果與被告之過失行為間顯有相當
    因果關係，被告甲○○自應負過失致人於死之責。綜上所述
    ，本件事證明確，被告犯行已堪認定，應依法論科。
五、核被告甲○○所為，係犯刑法第276 條第1 項之過失致死罪
    。被告於肇事後，於警員林泰宏據報前往現場處理，尚不知
    孰為犯罪人時，向員警當場承認為肇事人，而接受裁判，業
    據被告供陳在卷，並有桃園縣政府警察局道路交通事故肇事
    人自首情形紀錄表附卷可憑（見相字第1098號卷第17頁），
    被告對於未發覺之犯罪自首而接受裁判，符合自首要件，爰
    依刑法第62條前段規定減輕其刑。又按汽車駕駛人，在快車
    道依規定駕車行駛，因行人或慢車不依規定，擅自進入快車
    道，而致人受傷或死亡，依法應負刑事責任者，減輕其刑，
    道路交通管理處罰條例第86條第2 項固定有明文。惟該條所
    謂「依規定」駕車行駛，係指僅疏未注意車前狀況，而無其
    他違規之情事者而言。查被告本案既有前述未注意車前狀況
    且超速行駛之情形，即難認其係在快車道「依規定」駕車行
    駛，是本案無適用道路交通管理處罰條例第86條第2 項規定
    之餘地，併此敘明。爰審酌被告駕車過失情節之輕重、被害
    人陳蔡菊玲同有過失之情節，及被告已與被害人家屬達成民
    事和解之協議，並已賠償部分金額（業據告訴代理人陳樹忍
    律師證述在卷）、及其犯後坦認犯行之態度等一切情狀，量
    處如主文所示之宣告刑。再被告所犯上開該罪之犯罪時間係
    在96年4 月24日以前，合於中華民國96年罪犯減刑條例第3
    條第1 項第3 款減刑條件，依法減輕其宣告刑2 分之1 ，並
    諭知易科罰金之折算標準。
據上論斷，應依刑事訴訟法第273 條之1 第1 項、第299 條第1
項前段，刑法第276 條第1 項、第62條前段、第41條第1 項前段
，刑法施行法第1 條之1 第1 項、第2 項前段，中華民國96年罪
犯減刑條例第2 條第1 項第3 款、第7 條、第9 條，判決如主文
。
本案經檢察官蔡宜均到庭執行職務。
中　　華　　民　　國　　96　　年　　10　　月　　12　　日
                    交通法庭法  官  林惠霞
以上正本證明與原本無異。
如不服本判決，應於判決送達後10日內向本院提出上訴狀（應附
繕本），上訴於臺灣高等法院。
　　　　　　　　　　　　　　書記官　陳恩如
中　　華　　民　　國　　96　　年　　10　　月　　12　　日
附錄本案論罪科刑法條全文：
刑法第276條
　因過失致人於死者，處2 年以下有期徒刑、拘役或2 千元以下
罰金。
　從事業務之人，因業務上之過失犯前項之罪者，處5 年以下有
期徒刑或拘役，得併科3 千元以下罰金。
